【裁判字號】    88,上易,2194
【裁判日期】    890125
【裁判案由】    竊盜
【裁判全文】
臺灣高等法院高雄分院刑事判決                  八十八年度上易字第二一九四號
    上  訴  人
    即  被  告  乙○○
右上訴人因竊盜案件，不服臺灣高雄地方法院八十八年度易字第三九０七號中華民國
八十八年十月八日第一審判決（起訴案號：臺灣高雄地方法院檢察署八十八年度偵字
第一七四０七號），提起上訴，本院判決如左：
      主  文
原判決撤銷。
乙○○無罪。
      理  由
一、公訴意旨略以：被告乙○○前曾有多次犯罪前科，猶不知悔改，竟意圖為自己不
    法之所有，於八十七年十一月十五日白天，在高雄市鼓山區壽山公園內，竊取甲
    ○○所有之皮包一只（內有軍人身分證、健保卡、汽車駕駛執照、重型機車駕駛
    執照、國民身分證各一枚、及現金新台幣三千元）。嗣於八十八年六月二十日凌
    晨零時二十分許，乙○○駕駛車牌號碼ＺＥ─五八三號營業用小客車途經高雄市
    ○區○○路一三六號前，與丙○○所駕駛之車牌號碼ＹＨ─七一三０號自用小客
    車發生車禍後，經員警到場處理，自乙○○身上起獲上開甲○○所失竊之駕駛執
    照二枚後，循線查悉上情。因認被告犯有刑法第三百二十條第一項之竊盜罪嫌云
    云。
二、本件公訴人認被告涉有竊盜犯行，係以被告坦承在其身上遭警查獲甲○○所有汽
    、機車駕照各一張，而上開甲○○汽機車駕照係甲○○遭竊一事，業據證人即甲
    ○○之母親姚鄭梅蘭於警訊中指述明確，復有贓物領據一紙可按為其論據。
三、按犯罪事實應依證據認定之，無證據不得推定其犯罪事實；不能證明被告犯罪者
    ，應諭知無罪之判決，刑事訴訟法第一百五十四條、第三百零一條第一項定有明
    文。又認定不利於被告之事實，須依積極證據，苟積極證據不足為不利於被告事
    實之認定時，即應為有利於被告之認定，更不必有何有利之證據；又認定犯罪事
    實所憑之證據，雖不以直接證據為限，間接證據亦包括在內，然而無論直接或間
    接證據，其為訴訟上之證明，須於通常一般之人均不致有所懷疑，而得確信其為
    真實程度者，始得據為有罪之認定，倘其證明尚未達此一程度，而有合理懷疑存
    在時，事實審法院復就其心證上理由與以闡述，敘明其如何無從為有罪之確信，
    因而為無罪之判決，尚不得任意指為違法，最高法院三十年上字第八一六號判例
    、七十六年台上字第四九八六號判例可資參照。
四、訊據被告乙○○固不否認於右揭時地為警自其身上起獲甲○○所失竊之汽機車駕
    駛執照各一枚情事，惟堅決否認有何竊盜犯行，辯稱：伊曾於跳蚤雜誌刊登廣告
    仲介行動電話買賣，有一名自稱「陳維恩」之成年男子持甲○○之汽機車駕駛執
    照交給伊，託伊申請行動電話門號，伊向「陳維恩」說應以其本人身分證件方可
    申辦，「陳維恩」表示願意回去拿本人證件來辦，伊為保住本件生意所以暫將甲
    ○○駕照保管未還給「陳維恩」，但後來「陳維恩」卻沒有來找伊，嗣後伊也聯
    絡不到「陳維恩」，所以姚維恩駕照證件放在伊身上，伊並無竊取姚維恩財物，
    且八十七年十一月十五日案發當天及前一、二天，伊人均在台南市朋友林煒智工
    作工寮內賭博作客等語。經查：
 （一）被告自警訊、偵查及原審審理中均堅稱，遭警查獲之甲○○駕駛執照係一位
       自稱「陳維恩」男子交給伊辦理申請行動電話之用，並非伊所行竊，始終如
       一，有筆錄可按。而被告確有仲介行動電話買賣一事，有其提出之仲介買賣
       行動電話文件卷附足憑。
（二）證人林煒智於本院中結證稱：八十七年十一月十三日被告到台南來照我，我們
      一起在工寮喝酒打麻將，他共來了三天，八十七年十一月十五日晚上被告才回
      高雄等語（見本院卷第三五頁）。茍而屬實，被告自不可能於八十七年十一月
      十五日白天，在高雄壽山公園向被害人甲○○行竊。
（三）公訴人所指之被害人母親姚鄭梅蘭於警訊中指述，僅能證明其子甲○○當兵服
      役休假，於八十七年十一月十五日在高雄壽山公園完時身上皮包遭竊情事，並
      不能證明其子皮包係遭被告所竊取，另贓物領據一紙僅能證明被害人母親姚鄭
      梅蘭領回被害人遭竊之駕照之事，亦不足以作為被告有竊盜犯行之依據。
（四）被告持有之駕照固係他人遭竊失之贓物，而持有贓物，在社會經驗上其原因非
      一，有以竊盜、搶奪、詐欺、拾得遺失物或收受贓物等犯罪手段取得，所涉犯
      罪構成要件各不相同，亦不能因其來源交付不清而任意擬制推測即為竊盜。經
      查被告於偵查中已自承陳維恩交給他的駕照，陳維恩有說是撿到的等語（見偵
      查卷第十四頁背面），依現有證據僅足證被告有收受贓物之犯嫌，並無證據證
      明被告有竊盜之犯行。
五、綜上所述，公訴人起訴被告竊盜所憑證據尚有令人懷疑之處，無法確信足以作為
    被告竊盜犯行認定之依據，且無其他積極事證足以佐證，依前開說明，自難據為
    被告有竊盜犯行之認定。此外復查無其他積極證據足認被告有竊盜犯罪，自屬竊
    盜犯罪不能證明，原審未予詳查，遽認被告竊盜有罪並予科刑，自有未洽，被告
    上訴意旨否認竊盜犯罪，即為有理由，應由本院撤銷改判，另為竊盜無罪之諭知
    。至被告涉有收受贓物犯行，應另移請檢察官依法偵辦，復此說明。
據上論結，應依刑事訴訟法第三百六十九條第一項前段、第三百六十四條、第三百零
一條第一項，判決如主文。
本案經檢察官陳崑崗到庭執行職務。
中    華    民    國     八十九     年       一       月     二十五     日
                              臺灣高等法院高雄分院刑事第八庭
                                  審判長法官  林榮龍
                                        法官  洪兆隆
                                        法官  莊飛宗
右正本證明與原本無異。
不得上訴。
                                      書記官  張宗芳
中    華    民    國     八十九     年       一       月    二十七      日
                                                                        Ｋ


司法院資訊處製作；財團法人民間司法改革基金會備份。
